Inventaris van het archief van de Contact-Commissaris voor de Rijnvaart, 1936-1939
Nationaal Archief, Den Haag
Contact-Commissaris Rijnvaart
1936-1939
W23187
0.50 meter; 22 inventarisnummers.
Normale geschreven, getypte en gedrukte documenten, geen bijzondere handschriften.
Nationaal Archief, Den Haag
Contact-Commissaris voor de Rijnvaart
In het archief bevinden zich stukken over de wet- en regelgeving van de Rijnvaart, maar ook stukken van de Nederlandse Particuliere Rijnvaart Centrale (N.P.R.C), over scheepshypotheekbanken naast ingekomen brieven en minuten van uitgaande brieven.
Archiefvorming
Geschiedenis van de archiefvormer
De Nederlandse Particuliere Rijnvaart Centrale (N.P.R.C.) werd op 18 maart 1935 opgericht om de belangen van de Nederlandse particuliere Rijnschippers en Rijnkleinreders te behartigen. Initiatiefnemers hiertoe waren de Algemene Rijnschippersbond, de Internationale Schippers Vereniging en de Rooms-Katholieke Hanzebond van Reders en Schippers "Sint Nicolaas". Het initiatief kwam voort uit afspraken tussen de Nederlandse en Duitse regering inzake de Rijnvaart (de zgn. overeenkomst van Boppard).
Het doel van de N.P.R.C. was:
het behartigen van de economische, sociale en culturele belangen der Nederlandse particuliere rijnschippers en rijnkleinreders
het samenwerken met buitenlandse organisaties van particuliere rijnschippers en rijnkleinreders op voet van gelijke behandeing
het bevorderen van samenwerking tussen de particuliere rijnschippers en rijnkleinreders enerzijds en de Rijnvaartrederijen anderzijds
het zoeken van samenwerking met handel en verladers, dan wel met hun vertegenwoordigers, voorts met de scheepshypotheekbanken, rijnsleepbooteigenaren en verdere bij de Rijnvaart betrokken groepen.
In het bestuur van de N.P.R.C. waren de deelnemende organisaties elk met twee ledenafgevaardigden vertegenwoordigd. Deze afgevaardigden kozen de voorzitter. In juni 1935 begon de N.P.R.C. met haar activiteiten.
Tot voorzitter werd S. Hammerstein benoemd, secretaris werd J.A. Fruin.
De regering kon een adviseur aanstellen die toegang had tot alle vergaderingen van de N.P.R.C. en die daarin een adviserende stem had. Deze adviseur, Contact-Commissaris genoemd, kreeg tot taak om de regering op de hoogte te houden van, te adviseren over en zonodig leiding te geven aan het particulier initiatief om meer orde in de Rijnvaart te brengen.
In april 1936 werd T.J. Verschuur door de Minister van Handel, Nijverheid en Scheepvaart aangezocht om Contact-Commissaris te worden. Verschuur is als Contact-Commissaris tot 5 juli 1939 aangebleven. Met ingang van die datum werd hij gedeputeerde van de Provinciale Staten van Zuid-Holland. Bij Koninklijk Besluit van 23 november 1939 nr. 25 kreeg Verschuur eervol ontslag. In zijn plaats werd F.J.H. Geraets tot Contact-Commissaris benoemd.
Geschiedenis van het archiefbeheer
Het archief is in januari 1987 door het Ministerie van Verkeer en Waterstaat aan de Tweede Afdeling van het Algemeen Rijksarchief overgedragen.
De rechtstitel is (nog) onbekend
Inhoud en structuur van het archief
2.16
Ordening van het archief
De ordening zoals deze door Verschuur zelf was aangebracht bleek, ten gevolge van latere bewerkingen, deels verstoord. De oude ordening is nog herkenbaar aan opschriften van schutbladen zoals deze in de oorspronkelijke ordners zijn gebruikt. Ook is op een deel der stukken een registratuurkenmerk aangebracht, waaruit blijkt dat er oorspronkelijk onderwerpsmappen zijn gevormd waarbinnen de stukken, voorzien van een volgnummer, in werden geborgen.
De door Verschuur gebruikte indeling is, voor zover na te gaan, niet erg consequent. Gedeeltelijk is zij gebaseerd op een ordening naar afzender/geadresseerde, gedeeltelijk is er naar onderwerp ingedeeld.
Bij het raadplegen van het archief dient men er dan ook op bedacht te zijn dat gegevens over een bepaald onderwerp zowel in één of meer onderwerpsgewijs beschreven stukken kunnen voorkomen en in de op afzender/geadresseerde geordende stukken. De op afzender/geadresseerde onderwerpen bevatten op hun beurt weer niet alle correspondentie die met de betreffende instelling cq. persoon is gevoerd.
Aanwijzingen voor de gebruiker
Openbaarheidsbeperkingen
Volledig openbaar.
Materiële beperkingen
Aanvraaginstructie
Openbare archiefstukken kunnen online worden aangevraagd en gereserveerd. U kunt dit ook via de terminals in de studiezaal van het Nationaal Archief doen. Om te kunnen reserveren dient u de volgende stappen te volgen:
U maakt een profiel aan op www.gahetna.nl, en logt vervolgens in
Via de archiefinventaris (alleen de beschrijvingen met rode nummers) selecteert u het gewenste archiefstuk door op de knop 'Reserveren' te klikken
In het volgende scherm geeft u aan op welke dag u het archiefstuk wilt inzien
Indien u zich bevindt in de studiezaal en een tafelnummer heeft ontvangen kunt u dit nummer vermelden. Als u geen tafelnummer heeft kunt u tafelnummer 777 laten staan
Vervolgens bevestigt u uw reservering door deze te versturen.
Verwant materiaal
Beschikbaarheid van kopieën
Beschrijving van de series en archiefbestanddelen
- Wettelijke regelingen, Koninklijke Besluiten en overeenkomsten, en stukken betreffende voorgenomen wetswijzigingen betreffende de Rijnvaart., 1925-1939; 1; 1 omslag
- Stukken betreffende de werkzaamheden van de vertegenwoordiging DBG. - Ruhrort van de N.P.R.C., 1936-1938; 2; 1 omslag
- Verslagen van besprekingen met de overheid en met diverse organisaties en instellingen., 1936-1938; 3-4; 2 omslagen
  - Over diverse kwesties, 1936 - 1938, 3
  - Over de hypotheekbankkwestie, 1936 - 1937, 4
- Stukken betreffende de instelling, organisatie en werkzaamheden van de N.P.R.C., 1936-1938; 5; 1 omslag
- Stukken betreffende scheepshypotheekbanken., 1936-1938; 6; 1 omslag
- Stukken betreffende de Nederlandse Rijnvloot en binnenscheepvaart, en betreffende scheepsbankhypotheekovereenkomsten., 1936-1938; 7; 1 omslag
- Stukken betreffende de aanstelling tot en ontslag van T.J. Verschuur als Contact-Commissaris voor de Rijnvaart., 1936-1939; 8; 1 omslag
- Stukken betreffende de financiële positie van de N.P.R.C. en stukken betreffende de werkzaamheden van de Afdeling Beurtlijst van de NPRC te Rotterdam., 1936-1939; 9; 1 omslag
- Ingekomen en minuten van uitgaande brieven., 1936-1939; 10-17; 7 omslagen
  - Met de voorzitter en de directeur van de N.P.R.C. 1936-1939, 10
  - Met organisaties van schippers, reders en scheepsbevrachters, 1936-1938, 11
  - Met maatschappijen tot exploitatie van steenkolenmijnen, 1936-1937, 12
  - Met rederijen, 1936-1938, 13
  - Met overige particulieren, 1936-1938, 14
  - Met het Ministerie van Economische Zaken e.v. 1936-1939, 15
  - Met overige ministeries, 1936-1939, 16
  - Met overige overheidsinstellingen, 1936-1939, 17
- Krantenartikelen inzake de Rijnvaart en de activiteiten van de N.P.R.C., 1936-1939; 18; 1 omslag
- Stukken betreffende buitenlandse organisaties op het gebied van de Rijnvaart., 1936-1939; 19; 1 omslag
- Stukken betreffende de exploitatie van sleepboten t.b.v. de N.P.R.C. en stukken betreffende de vergaderingen van het Federatief Verbond van Verenigingen van Sleepbooteigenaren in Nederland., 1937; 20; 1 omslag
- Ingekomen brieven bij en minuten van uitgaande brieven van het secretariaat van de N.P.R.C., 1937-1938; 21; 1 omslag
  Behoort tot het archief van de N.P.R.C.
- Agenda's, presentielijsten en notulen van bestuursvergaderingen van de N.P.R.C., 1937-1940; 22; 1 omslag
  Het betreft hier gedeeltelijk stukken behorend tot het secretariaatsarchief van de NPRC.